臺灣臺中地方法院民事判決　九十三年度勞訴字第八九號
　　原　　　告　乙○○
　　訴訟代理人　吳中和律師
　　被　　　告　中國石油股份有限公司
　　法定代理人　郭進財
　　訴訟代理人　蔡志忠律師
右當事人間請求確認僱傭關係存在事件，本院於民國九十四年四月二十日言詞辯論終
結，判決如左：
    主      文
原告之訴駁回。
訴訟費用由原告負擔。
    事實及理由
甲、程序方面：
    本件原告起訴時以「中國石油股份有限公司油品行銷事業部台中營業處」為被告
    ，嗣於九十四年三月二日已更正被告為「中國石油股份有限公司」，並提出該公
    司變更登記卡可參，則本件被告之當事人能力業經補正，自無欠缺，合先敘明。
乙、實體方面：
一、原告起訴主張：
  (一)原告自民國七十五年十月起至被告公司任職，擔任被告公司三民路加油站十一等
    助理站長一職，被告竟於九十三年十月二日，交付解僱除名通知書予原告，略稱
    ：原告於三民路加油站在工作時間內睡覺且行為不檢，又未經消費即用信用卡刷
    卡調現用現金等事由，分別對原告處以二大過一小過之處罰，並以年度考核功過
    相抵（九十二年全勤嘉獎乙次）後仍超過二大過，依「本公司工作規則」第二十
    一條規定，自九十三年十一月二十六日起逕予以解僱除名、不發給資遣費。惟被
    告公司前開通知書所述，並非事實，故被告公司予以解僱，自非適法，爰提起本
    訴。並聲明：確認兩造間之僱傭關係存在。
  (二)對被告抗辯之陳述：
    1.被告公司解僱原告事由中關於以信用卡刷卡換現金記一大過及因行為不檢記一
      小過之懲處部分不爭執，惟原告並未於九十三年八月十日之上班時間睡覺，僅
      因原告平日患有高血壓、頭痛等症狀，而於九十三年八月三日至中美偕診所就
      診，而醫師開有內含輕鎮靜劑及肌肉鬆弛劑之藥物會引起昏沉，故原告每次服
      藥後因藥效發作而頭昏身體不適，偶爾會坐在辨公桌椅上閉目休息；而九十三
      年八月十日當天，原告因工作繁忙，遲至下午一時三十分許始吃中餐，於近二
      時許用完中餐，並依醫師囑咐服藥，惟服完藥後於下午二時三十分，與同仁甲
      ○○交接班完畢後，因藥效發作頭痛昏沉而感到身體不適，不敢貿然開車返，
      而留在營業室辦公椅子上閉目休息約半小時始開車返家，原告並無趴在桌上睡
      覺，且當時亦非上班時間。
    2.又縱認原告在工作時間內坐在椅子上閉目休息，有違工作規則第六十八條第十
      六款之規定應予處分，然該條規定亦應視情節輕重予以不同之處分，並非有違
      反該規定，即予以一大過之處分；被告公司未審酌原告僅因身體不適，且僅坐
      在椅子上閉目，並未趴著或躺著睡覺，即予以一大過之最嚴厲處分，有違反比
      例原則。
二、被告則以：
  (一)原告於服務期間因行為不檢（包括上班時間洗車、斥罵工讀生、上班時間服儀不
    整、與工讀生結帳帳款故意未當時點清、工作時間瀏覽色情網站、上班時間攜帶
    棍棒、抽煙、以員工油票抵部分修車費）、工作時間內睡覺、未經消費即使用信
    用卡刷卡調用現金等違反工作規則行為，其情節重大，而被告公司係國營企業，
    被告公司之「台中營業處」作成懲處之決定前，係先通知原告，予原告充分答辯
    後，經獎懲評議委員會數度開會後始作成決議，是被告公司之處分並無違誤。並
    聲明：原告之訴駁回。
  (二)又依被告之公司工作規則第六十八條第十六款規定：「在工作時間內…睡覺」，
    應視情節輕重予以記大過一次處分。又被告公司三民路加油站第一班為上午六時
    四十五分至下午三時（公司規定交接班作帳之十五分鐘之加班時間仍屬上班時間
    ），依油站工作日誌記載，原告簽退時間為十五時，嗣後原告亦向被告公司請領
    十五分鐘（即○﹒二五小時）之加班費，故可知在下午三時之前簽到、簽退時間
    內均為上班時間，在此時間內睡覺均屬違反工作規則；本件依工讀生所拍之照片
    ，可看出原告當時係在睡覺之狀態，且當時值班之工讀生事後接受被告公司相關
    人員訪談時，均明確指出原告於工作時間內睡覺，且為經常性在上班時間睡覺，
    是其違反工作規則情節重大；而被告公司獎懲評議委員會對原告之行為作成決議
    ：「在工作時間內睡覺記一大過；行為不檢、帳務不清部分記一小過」後，原告
    僅對「行為不檢、帳務不清部分記一小過」部分申訴，對於睡覺記一大過部分並
    未申訴，顯然對於睡覺之行為，於事發當時並未否認，原告事後翻異其詞提起訴
    訟，顯然違反「禁反言原則」，故原告因工作時間睡覺，經被告公司獎懲評議委
    員會全體委員認為情節重大，予以記大過乙次處分，並無違誤。
三、本件兩造不爭執事項：
  (一)原告自七十五年十月起即任職被告公司，於被解僱前擔任三民路加油站十一職等
    助理站長一職。
  (二)原告於九十三年十一月二十六日遭被告公司解僱。
  (三)原告對於被告公司以刷卡換現金記一大過、行為不檢記一小過之懲處部分不爭執
    。
四、得心證之理由：
  (一)本件被告解僱原告之理由，係以原告「在工作時間內睡覺且行為不檢，又未經消
    費即用信用卡刷卡調用現金等，累計達二大過一小過，經年度考核功過相抵（九
    十二年全勤嘉獎乙次）後仍超過二大過，依『本公司工作規則』第二十一條規定
    ，自九十三年十一月二十六日起逕予以解僱除名、不發給資遣費」，此有被告公
    司油品行銷事業部台中營業處九十三年十一月二十三日中人字第九三○○○四○
    九○號函可稽，而原告對於遭被告公司以其刷卡換現金記一大過、行為不檢記一
    小過之懲處部分不爭執，此亦有被告提出之九十三年九月二十九日、同年十月二
    十五日獎懲評議審議委員會開會記錄附卷可參，惟原告否認有在工作時間內睡覺
    一事；是本件應審究者，乃原告有無在工作時間睡覺，及原告上開行為是否屬違
    反工作規定情節重大，並經被告依勞動基準法第十二條第一項第四款之規定，合
    法終止兩造間之僱傭契約？
  (二)被告主張原告於九十三年八月十日當天下午上班時間睡覺乙節，雖為原告所否認
    而陳稱：因伊患有高血壓、頭痛等症狀，於九十三年八月十日當天，服用內含輕
    鎮靜劑及肌肉鬆弛劑之藥物，而頭昏身體不適，當時僅係在辨公桌椅上閉目休息
    ，並未睡覺云云，並提出被告公司三民路加油站員工甲○○出具之證明書一份。
    惟查：
    1.被告確於九十三年八月十日當天下午睡覺一事，有被告提出之照片三張為證，
      且證人甲○○於本院審理時到庭證稱：「（在被告公司擔任何職？九十四年三
      月二十八日證明書是否你寫的）代理值班站長。該證明書是我寫的。因為原告
      打電話請求我幫他寫證明，證明說他頭痛，我基於同事之誼，且他又拜託我，
      我想說為了維持公司的和諧及安全，才幫他出具此證明書」、「（九十三年八
      月十日當天原告與你交接後，有無向你表示身體不適，想留在辦公室休息約半
      小時才離開？）當時我真的不知道他是否身體不適，當時我也沒有注意看，我
      也不記得當時有無告訴我身體不舒服，想留在辦公室休息半小時」、「（這張
      證明書內容是你自己寫的或是原告口述給你寫的？）他唸給我寫的，我依照他
      電話中口述內容寫的」等語（見本院九十四年四月二十日言詞辯論筆錄），是
      上開證人甲○○出具之證明書顯非本於其認知之事實而書寫，其真實性已令人
      生疑，且該證明書無法證明原告於九十三年八月十日當天係因頭痛服用藥物昏
      沉，而於辦公室內休息閉目養神之事實。參以上開照片所示，原告雖非趴在桌
      上，惟其略微傾斜躺於椅子上，並以手支撐頭部，是當時原告確係睡覺而非閉
      目養神甚明，原告此部分主張，顯不足採。
    2.又原告於九十三年八月十日當天，係下午三時始簽退，並領有十五分鐘之加班
      費等情，亦有被告提出之油站工作日誌及工作人員超時差假值夜（點）費月報
      表可憑，足見原告當天下班時間係下午三時；而上開照片所拍攝原告睡覺之時
      間，依被告提出之專案小組調查結果記載「錄影帶摘錄報告說明93.0810，14:
      35-14:37工讀生從室外往室內有拍攝動作」，原告對此亦不爭執，是原告上開
      睡覺時間應為當天下午三時以前，又該時間係上班時間，則原告確係於工作時
      間睡覺無訛。
    3.又原告雖另主張當時係因頭痛服用藥物而致昏沉云云，並提出就醫證明影本一
      份，而依本院向原告就醫之中美偕診所函調原告就診病歷資料觀之，原告確亦
      於九十三年八月三日至中美偕診所就醫，且該診所亦證明原告所服用之藥物會
      引起昏沉，然原告於九十三年六月十日亦因相同之病因至該診所就醫，而當天
      該病歷表上已載明「Dr.王已告知此病人，此些藥物可能會引起昏沉」，則該
      診所醫師既已告知該藥物服用後會引起昏沉，顯見原告於九十三年八月三日之
      前即已知悉該藥物服用後將引起昏沉之狀況；而原告亦知上班時間睡覺，將遭
      被告公司依工作規則予以懲處，自應於就診時告知醫師另開不同藥物而避免發
      生上班時間睡覺之情形，或既知服用該藥物將發生昏沉情形即應事先請假；況
      原告既擔任被告公司三民路加油站十一等助理站長一職，屬於主管身分，更應
      為下屬員工之表率，豈可以本身頭痛就醫服用藥物為理由，即任意於上班時間
      睡覺，且睡覺之地點又屬加油站外加油之任何人或員工透過透明玻璃窗均可清
      晰看見之辦公室內，是難憑原告之就醫紀錄，即認其有正當理由得在上班時間
      睡覺，是原告該部分主張，亦屬無據。
  (三)本件原告確有於九十三年八月十日上班時間睡覺之事實，已如前述，而原告除於
    上開時間睡覺外，亦曾多次於其他上班時間睡覺等情，業經被告公司加油站多名
    工讀生指述明確，有被告提出之訪談紀要及報告附卷可參，而原告對該員工訪談
    紀要及報告之形式上真正亦不爭執，其雖另稱：因原告為工讀生之督導主管，對
    工讀生要求較嚴格，致工讀生不滿串聯對原告為不實指控，而被告公司亦未詳加
    調查云云，然原告對工讀生因不滿而為不實指控等情，並未舉證以實其說，該部
    分之主張，顯無足採。參以被告提出之上開訪談紀要及報告，均詳細記載受訪人
    之資料、時間、地點，並由受訪之工讀生按捺指印，嗣經被告公司台中營業處分
    別於九十三年九月二十一日、同年九月二十九日召開獎懲評議審議委員會調查，
    顯見被告公司確已經詳細之調查，且原告除於九十三年八月十日當天下午工作時
    間睡覺外，既多次於其他上班時間睡覺，顯已屬「經常性之睡覺」。又依被告公
    司工作規則第六十八條第十六款規定：「在工作時間內睡覺者，應視情節輕重予
    以記大過一次處分」，本件原告擔任之職務為被告公司之主管階層，自應以身作
    則，竟經常於上班時間睡覺，致使下屬員工無所適從，被告公司上開獎懲評議審
    議委員會以其違反公司工作規則第六十八條第十六款之規定，予以記大過乙次處
    分，應無違誤。
  (四)綜上所述，原告既對被告公司以其「刷卡換現金記一大過、行為不檢記一小過」
    之懲處部分不爭執，又被告公司另對原告「在工作時間睡覺予以記大過一次」之
    懲處，亦符合被告公司工作規則第六十八條第十六款之規定，已如前述，是原告
    上開行為累計已達二大過一小過，經年度考核功過相抵後仍超過二大過，再依被
    告公司工作規則第二十一條之規定，被告公司自得予以解僱除名。又按勞工違反
    勞動契約或工作規則，情節重大者，雇主得不經預告終止契約，勞動基準法第十
    二條第一項第四款定有明文；本件原告係被告公司加油站之主管，自應誠實執行
    職務，而原告上開經懲處行為中有關刷卡換現金部分，顯然違反對公司之忠誠義
    務，自屬違反工作規則且情節重大之情事，是被告對原告前開行為，以其公司油
    品行銷事業部台中營業處九十三年十一月二十三日中人字第九三○○○四○九○
    號函通知原告予以解僱，亦符合勞動基準法第十二條第一項第四款之規定，是兩
    造間原有之僱傭關係應已合法終止。從而兩造間之僱傭關係既已終止，原告請求
    確認兩造間之僱傭關存在，自無理由，應予駁回。
  (五)本件判決之基礎已臻明確，兩造其餘之攻擊防禦方法及舉證，於判決結果均無影
    響，毋庸一一論列，併此敘明。
五、訴訟費用負擔之依據：民事訴訟法第七十八條。
中　　　華　　　民　　　國　　九十四　　年　　　五　　　月　　 二十 　　日
                                臺灣臺中地方法院勞工法庭
~B法　　　官　卓進仕
右為正本係照原本作成。
如對本判決上訴，須於判決送達後廿日內向本院提出上訴狀（須附繕本）。
中　　　華　　　民　　　國　　九十四　　年　　　五　　　月　　 二十 　　日
~B法院書記官
